【裁判字號】    98,上易,2482
【裁判日期】    990121
【裁判案由】    詐欺
【裁判全文】
臺灣高等法院刑事判決                98年度上易字第2482號
上  訴  人
即  被  告  丙○○
指定辯護人  本院公設辯護人王永炫
上列上訴人即被告因詐欺案件，不服臺灣臺北地方法院98年度簡
上字第280號，中華民國98年8月25日第一審判決（起訴案號：臺
灣臺北地方法院檢察署98年度偵字第6842、7987號），提起上訴
，本院判決如下：
    主  文
原判決撤銷。
丙○○無罪。
    理  由
一、公訴意旨略以：被告丙○○預見其所申請金融帳戶之提款卡
    及密碼提供予他人使用，常與財產犯罪密切相關，可能被詐
    欺集團所利用以遂其詐欺犯罪所得財物或財產上利益之目的
    ，竟仍容任所提供之帳戶被詐欺集團用以詐欺取財結果之發
    生，基於幫助他人詐欺取財之不確定故意，於民國97年10月
    間某日，在不詳處所，將其個人申辦之第一商業銀行股份有
    限公司(下稱第一商業銀行)中崙分行帳號00000000000 號帳
    戶存摺、金融卡及密碼，交付予不詳之人，以供詐欺集團使
    用。該詐欺集團之成員意圖為自己不法之所有，於97年10月
    21 日，先後以電話向告訴人甲○○、乙○○佯稱:以其之前
    購物重複刷卡12次或以其郵局帳戶有問題，致甲○○、乙○○陷於錯誤，依指示以自動櫃員機存入新臺幣（下同）9 萬
    6000元（分2 筆4萬1000元、5萬5000元）、17萬元（分3筆7
    萬元、9萬7000 元、3000元）至被告上開第一商業銀行中崙
    分行帳戶內，嗣因告訴人甲○○、乙○○察覺有異，始悉受
    騙，因認被告涉犯刑法第339條第1項之幫助詐欺取財罪嫌等
    語。
二、按犯罪事實應依證據認定之，無證據不得認定犯罪事實。不
    能證明被告犯罪者，應諭知無罪之判決。刑事訴訟法第 154
    條第2項、第301 條第1項，分別定有明文。又事實之認定，
    應憑證據，如未能發現相當證據，或證據不足以證明，自不
    能以推測或擬制之方法，以為裁判基礎。而認定犯罪事實所
    憑之證據，雖不以直接證據為限，間接證據亦包括在內，然
    而無論直接證據或間接證據，其為訴訟上之證明，須於通常
    一般之人均不致有所懷疑，而得確信其為真實之程度者，始
    得據為有罪之認定，倘其證明尚未達到此一程度，而有合理
    之懷疑存在而無從使事實審法院得有罪之確信時，即應由法
    院為諭知被告無罪之判決（最高法院40年臺上字第86號、76
    年臺上字第4986號判例意旨參照）。
三、公訴意旨認為被告涉犯幫助詐欺取財罪，係以(一)上開第一商
    業銀行中崙分局帳戶係被告所申辦使用。(二)證人甲○○及乙○○先後遭詐騙集團成員以東森購物支付價金過程有誤為由
    ，以如事實欄所述之方式，分別對之騙取4萬1千元、5萬5千
    元及7萬元、9萬7千元、3千元至第一銀行帳戶，而遭他人提
    領之事實，並提出匯款單各2 紙。(三)第一商業銀行中崙分行
    97 年11月11日一中崙字第197號函（附顧客資料查詢單、存
    款明細分類帳）。(四)第一銀行自動存款機交易明細表4 張等
    為其主要論據。
四、訊據被告固供承有申設上開第一銀行帳戶，並領有存摺、金
    融卡及密碼等事實，惟堅決否認有何幫助詐欺犯行，辯稱：
    其提供提款第一銀行帳戶存摺及金融卡是去找工作時，被詐
    騙集團欺騙要驗證信用，所以才把存摺及金融卡交給別人，
    並沒有幫助他人詐欺之意等語。經查：
  (一)被告所有之上開帳戶係被告於第一銀行中崙分局申辦使用，
    此據被告供承在卷，並有第一商業銀行中崙分行97年11月11
    日一中崙字第197 號函在卷可稽（見臺灣士林地方法院檢察
    署98年偵字第1439 號卷第46-48頁）。而告訴人甲○○及乙○○因遭詐騙集團成員以上揭事由而藉電話詐財之手法，使
    其誤信為真，因而依指示分別匯款至被告所有之上開帳戶等
    情，亦據告訴人等於警詢時指述綦詳，並有告訴人人甲○○
    、乙○○提出之匯款單各2 紙（見高雄市政府警察局左營分
    局97年高市警左分偵字第0970027680號卷第15頁、臺灣士林
    地方法院檢察署98年偵字第1439號卷第22頁）在卷可佐，足
    認被告所有之上開第一銀行帳戶確曾供詐騙集團向告訴人人
    詐騙金錢所用，應堪認定。
  (二)被告辯稱：其係應徵工作時，遭詐騙集團欺騙要驗證信用，
    所以才把存摺及金融卡交給他人等語，雖僅提供自由時報求
    職欄為證，且無從查證。然以現今經濟不景氣，求職就業殊
    屬不易，被告原出身軍旅，對於雇主以提供金融卡及帳戶存
    摺為求職前提，其於急需工作謀生之情狀下，答應提供其第
    一銀行帳戶，卻不幸為詐欺集團所利用，或有可能。
  (三)雖被告於警詢時供稱：其於97年10 月22日下午3時30分許發
    現存摺及金融卡不見，但不清楚何時遺失等語；繼於偵訊時
    改稱：其當時在保全公司工作，發薪水到郵局帳戶領不出來
    ，所以才用全部存摺的密碼查一次，查到中崙分行就遺失了
    ，那時沒有住家，都在車上睡覺，是放在後口袋，出入車子
    掉了等語，前後辯解不一。然本院於審酌被告之精神狀況及
    其已於原審審理時說明在警局及偵訊時之所以供稱帳戶是遺
    失而與事實不符，實際上均係遭詐欺集團欺騙所致（見原審
    卷第42頁）；參以被告自警詢時起即堅決否認有提供上開帳
    戶予詐騙集團使用之事實，且被告若有幫助犯意，衡情應會
    從中獲取相當的好處，但被告始終未曾供稱有從詐欺集團得
    到利益之情，實與一般經驗法則有所不符，是以，被告否認
    有幫助犯意，尚堪採酌。再者，告訴人廖尉誡、甲○○在原
    審以證人身分到庭時均證稱：當時對其詐騙的犯罪嫌疑犯之
    口音均與被告本人口音不同（見原審卷第39頁背面-41頁）
    ，基此，尚無法證明被告與詐騙集團使否有所關連。且告訴
    人2 人的學歷均為大專以上（見臺灣士林地方法院檢察署98
    年偵字第1439號卷第10頁；高雄市政府警察局左營分局97年
    高市警左分偵字第0970027680號卷第8 頁），尚且遭詐欺集
    團所誘騙，益見詐騙集團之手法日益翻新而明，一般民眾亦
    僅能於事後經電視新聞及報章雜誌等大眾傳播媒體多所報導
    及政府機關及金融機構亦極力宣導下，始能注意防範，據以
    被告供述其係因急迫之求職心態而單純遭詐欺集團所利用，
    尚非無據，應堪採信。
  (四)另公訴意旨以：被告提供第一銀行帳戶予詐騙集團，使證人
    乙○○依詐騙集團成員指示而匯款7 萬元至第一銀行帳戶，
    因認被告此部分亦涉犯幫助詐欺罪嫌等語。惟有關公訴人所
    指證人乙○○遭詐騙之7萬元，係匯款至台新國際商業銀行
    股份有限公司內湖分行，並非匯款至被告第一銀行帳戶等事
    實，業據證人乙○○陳述在卷，且有匯款單1 紙、第一銀行
    帳戶交易明細表在卷可查（見臺灣士林地方法院檢察署98年
    偵字第1439號卷第22頁），足見公訴人上開認定要與事實不
    符，公訴人所指被告此部分之犯嫌，尚屬不能證明。
四、綜上所述，公訴意旨所指事證，尚不足以使本院形成被告犯
    罪之確切心證。此外，被告既堅詞否認有提供其所有上開帳
    戶予他人使用之事實，且卷內並無其他積極證據，足資證明
    被告將其所有之上開帳戶資料販售予他人之情，是本件既查
    無何積極證據足資證明被告有提供其所有之上開帳戶予他人
    ，而為本件幫助詐欺之犯行，被告犯罪尚屬不能證明，原審
    未詳加調查，細心勾稽，遽認被告有提供其所有上開帳戶資
    料予詐騙集團詐取被害人甲○○、乙○○財物之用，而為被
    告有罪之認定，並予以論罪科刑，尚有未洽，被告執以上訴
    ，非無理由，則原判決既有可議，自應由本院予以撤銷，改
    判被告無罪。
據上論斷，應依刑事訴訟法第369條第1項前段、第364條、第301
條第1項，判決如主文。
本案經檢察官吳茂松到庭執行職務。
中    華    民    國    99    年    1     月    21    日
                  刑事第五庭  審判長 法  官  高明哲
                                     法  官  高玉舜
                                     法  官  劉秉鑫
以上正本證明與原本無異。
不得上訴。
                                     書記官  蔡宜蓁
中    華    民    國    99    年    1     月    25    日


司法院資訊處製作；財團法人民間司法改革基金會備份。
